臺灣臺北地方法院交通事件裁定　　　　 96年度交聲字第515號
原處分機關　臺北市交通事件裁決所
異　議　人
即受處分人　舜日交通有限公司
法定代理人　乙○○
上列受處分人因違反道路交通管理處罰條例案件，對於臺北市交
通事件裁決所96年04月27日為之處分（原處分：北市裁二字第裁
22-AEV055720號），聲明異議，本院裁定如下：
    主  文
原處分撤銷。
舜日交通有限公司不罰。
    理  由
一、按汽車有牌照借供他車使用或使用他車牌照行駛者，處汽車
    所有人新臺幣（下同）3千6百元以上1萬8百元以下罰鍰，並
    禁止其行駛，道路交通管理處罰條例第12條第1項第5款定有
    明文。次按違反行政法上義務之行為非出於故意或過失者，
    不予處罰。法人、設有代表人或管理人之非法人團體、中央
    或地方機關或其他組織違反行政法上義務者，其代表人、管
    理人、其他有代表權之人或實際行為之職員、受僱人或從業
    人員之故意、過失，推定為該等組織之故意、過失，行政罰
    法第7 條亦定有明文。再按，法院受理交通事件，準用刑事
    訴訟法之規定，道路交通管理處罰條例第89條前段定有明文
    。又依最高法院76年臺上字第4986號判例意旨謂認定犯罪事
    實所憑之證據，雖不以直接證據為限，間接證據亦包括在內
    ，然而無論直接證據或間接證據，其為訴訟上之證明，須於
    通常一般之人均不致有所懷疑，而得確信其為真實之程度者
    ，始得據為有罪之認定，倘其證明尚未達到此一程度，而有
    合理之懷疑存在，無從使事實審法院得出有罪之確信時，即
    應由法院諭知被告無罪之判決。從而，法院於審理異議人即
    受處分人違反道路交通管理處罰條例案件，當踐行完畢調查
    證據程序後為事實之認定時，如就原處分機關所認定之違規
    事實仍有合理之懷疑，而無法確信受處分人確有該當於道路
    交通管理處罰條例各該處罰條文之要件事實時，此際即應依
    訴訟上之待證事實「倘有懷疑，則從被告之利益作解釋」之
    證據法則，作對受處分人有利之認定。
二、原處分機關係以：異議人即受處分人舜日交通有限公司所有
    之496-DB號營業小客車，由甲○於民國96年3月5日9 時55分
    駕駛行經臺北市○○○路與長沙街口時，經警攔停舉發有「
    使用他車牌即909-NF號車牌行駛」之違規，嗣經受處分人於
    應到案日期前提出申訴，原處分機關即臺北市交通事件裁決
    所函請原舉發機關調查結果，仍認受處分人有前揭違規行為
    ，爰依道路交通管理處罰條例第12條第1 項第5款、第2項規
    定處罰鍰5千4百元，並吊銷牌照及行照。
三、異議意旨略以：丙○○於94年11月12日提供496-DB號營業小
    客車靠行於受處分人，並訂有臺北市計程車客運業駕駛人自
    備車輛參與經營契約書，然因丙○○違反前述契約之約定，
    受處分人已解除契約，並經本院臺北簡易庭95年度北簡字第
    28892號判決丙○○應返還受處分人496-DB號車牌2面及行照
    1 枚，且於95年11月17日確定在案，但至今丙○○仍未返還
    前述車牌及行照，故上開營業小客車是丙○○所有，丙○○
    是向受處分人借車牌，而本件違規是496-DB號營業小客車車
    身，懸掛909-NF號車牌，909-NF號車牌亦非受處分人所有之
    車牌，受處分人公司並無甲○該名駕駛，亦無將496-DB號營
    業小客車出租予甲○，甲○所言不實，本件違規與受處分人
    無關等語。
四、經查：
  (一)受處分人提起民事訴訟，主張其與丙○○於94年11月24日訂
    立臺北市計程車客運業駕駛人自備車輛參與經營契約，約定
    由丙○○提供國瑞廠牌、94年11月出廠、排氣量1497cc車身
    1 輛，登記受處分人所有，使用受處分人營業車額牌照（即
    行照1枚、號牌2面）營業，受處分人以營業車額及丙○○證
    件申領車牌號碼496-DB號營業小客車牌照號牌2 面、行車執
    照各1 枚交予丙○○營業，當契約終止或解除契約時，丙○
    ○應將行車執照及號牌2 面交予受處分人向監理機關辦理繳
    銷，丙○○並結清一切帳款，同時受處分人退還車身證件，
    契約存續期間為二年，丙○○如有車輛年度定期檢驗逾期不
    檢驗、車輛肇事危及受處分人權益、酒後駕車肇事及車輛從
    事不法行為用途、參與妨害社會秩序行為、違反法令規定、
    職業駕駛執照、職業登記證被吊扣、吊銷、註銷者，或未按
    約定日期繳交契約所定各項費用，受處分人得一造解除契約
    ，逕行收回牌照、行車執照及車輛；而丙○○竟陸續積欠路
    邊收費停車場停車費，經催討仍拒不給付，受處分人乃以起
    訴狀為終止兩造間契約之意思表示，請求丙○○返還該車輛
    號牌2面、行車執照1枚等語，經本院臺北簡易庭審理後，認
    受處分人之請求為有理由，於95年08月31日以95年度北簡字
    第28892號判決丙○○應返還受處分人496-DB號車牌2面及行
    照1枚，且於95年11月8日確定在案之情，有本院臺北簡易庭
    95年度北簡字第28892 號判決及確定證明書在卷可憑，並有
    受處分人所提之臺北市計程車客運業駕駛人自備車輛參與經
    營契約書、臺北市政府警察局交通警察大隊95年04月28日函
    及臺北市計程車客運商業同業公會95年04月21日函附卷可資
    佐證。
  (二)據上所陳，496-DB號營業小客車雖登記為受處分人所有，然
    實際上該車之實質所有權人為丙○○，實際占有使用收益該
    車者亦為丙○○，僅借牌而登記在受處分人名下，受處分人
    並無實際占有管領該營業小客車，又909-NF號車牌係登記為
    長發交通有限公司所有，亦有交通部96年6月6日北監基一字
    第0960005620號函及其檢送之車籍查詢表與異動歷史查詢表
    各1 份在卷足憑，則496-DB號營業小客車既非受處分人所占
    有管理，實際上所有權亦非屬受處分人所有，且業經受處分
    人解除其與丙○○間就496-DB號營業小客車所簽訂之前述靠
    行契約，909-NF號車牌亦非屬受處分人所有，則在前述靠行
    契約解除之後，於96年3月5日496-DB號營業小客車車身遭懸
    掛909-NF號車牌而行駛之行為，自難歸責於受處分人，亦即
    難認受處分人就本件違規行為有何故意、過失可言。從而，
    本件舉發尚有瑕疵，無法使本院確信受處分人就上開違規之
    事實有故意、過失。依照上開說明，原處分機關之裁決，難
    認允當，自應由本院將原處分撤銷，改諭知不罰，以資適法
    。
四、據上論斷，應依道路交通案件處理辦法第20條前段裁定如主
    文。
中　　華　　民　　國　　96　　年　　6　　 月　　29　　日
　　　　　　　　　交通法庭    法　官　賴秀蘭
以上正本證明與原本無異。
如不服本裁定，應於送達後5日內，向本院提出抗告狀。
      　　　　　　　　　　　　書記官　游秀珠
中　　華　　民　　國　　96　　年　　7 　　月　　9 　　日
